臺灣屏東地方法院民事判決
111年度訴字第109號
原      告  聯邦商業銀行股份有限公司


法定代理人  林鴻聯  
訴訟代理人  洪彩瑛  
            郭雅慧  


被      告  周正元  
            周正成  
            周美菊  

            龔周美女

            周美珠  

            周美蘭  
            周美雲  

            楊發強  

            楊惠君  

上列當事人間代位請求分割共有物事件，本院於民國111年5月16
日言詞辯論終結，判決如下：
    主      文
被代位人周正進與被告就被繼承人周文生所遺如附表一及二所示
之遺產，應依附表一及二所示應繼分，分割為分別共有。
被代位人周正進與被告就被繼承人周文生所遺如附表三所示之遺
產，應依附表一及二所示應繼分比例分配。
訴訟費用由原告、被告周正元、周正成、周美菊、龔周美女、周
美珠、周美蘭、周美雲各負擔九分之一；被告楊發強、楊惠君各
負擔十八分之一。
    事實及理由
一、本件被告經合法通知（有本院送達證書在卷可查，見本院回
    證卷第71至79頁），而均未於言詞辯論期日到場，核無民事
    訴訟法第386條所列各款情形，爰依原告之聲請，由其一造
    辯論而為判決。
二、原告主張：
　㈠、緣被代位人周正進積欠原告新臺幣(下同)139,961元及其利
      息與違約金等。經查被代位人周正進尚積欠原告債務為未
      為清償，名下卻尚有與其他被告公同共有之財產並怠於行
      使分割共有物之權利以終止公同共有關係，致原告無法受
      償，故爰依民法第823條、第1164條、第242條規定代位行
      使請求裁判分割共有物。
　㈡、並聲明：
　　⒈請求被告就附表一、二所示被繼承人周文生所遺之不動產
      ，按被代位人及被告每人應繼分比例予以分割為分別共有
      。
　　⒉請求被告就附表三所示被繼承人周文生所遺之動產，按被
      代位人及被告每人應繼分比例予以分配。
三、被告則以：被告未於言詞辯論期日到場，亦未提出準備書狀
    作何聲明或陳述等語資為抗辯。
四、原告主張之事實，業據其提出債權憑證、財產查詢單、所得
    清單、土地謄本暨異動索引等，而被告均未於言詞辯論期日
    到場，亦未提出準備書狀爭執，依民事訴訟法第280 條第3 
    項規定，應視同自認，原告之主張堪信為真實。
五、本院之判斷：
  ㈠、按債務人怠於行使其權利時，債權人因保全債權，得以自
      己之名義，行使其權利。又繼承人有數人時，在分割遺產
      前，各繼承人對於遺產全部為公同共有。繼承人得隨時請
      求分割遺產，民法第242 條前段、第1151條、第1164條前
      段分別定有明文。原告為訴外人陳淑靜之債權人，對訴外
      人周正進財產聲請強制執行未能受償，訴外人周正進與被
      告等因繼承而公同共有系爭遺產，迄未分割等情，已如上
      述，則訴外人周正進怠於行使遺產分割請求權，原告為保
      全債權，代位訴外人周正進行使其之上開權利，訴請裁判
      分割系爭遺產，即屬有據，應予准許。
  ㈡、按分割之方法不能協議決定，或於協議決定後因消滅時效
      完成經共有人拒絕履行者，法院得因任何共有人之請求，
      命為下列之分配：一、以原物分配於各共有人。但各共有
      人均受原物之分配顯有困難者，得將原物分配於部分共有
      人。二、原物分配顯有困難時，得變賣共有物，以價金分
      配於各共有人；或以原物之一部分分配於各共有人，他部
      分變賣，以價金分配於各共有人，民法第824 條第2 項定
      有明文。上開規定，依同法第830 條第2 項、第831 條規
      定，於公同共有物之分割，及於所有權以外之財產權，由
      數人共有或公同共有者，均準用之。次按分別共有之應有
       部分，乃就一所有權為量之分割，並依該量上劃分之一
      定分數比率，分歸於各共有人抽象享有之狀態。繼承人將
      遺產之公同共有關係終止，變更為分別共有關係，性質上
      自屬分割遺產方法之一（最高法院95年度台上字第2458號
      判決意旨參照）。
　㈢、經查：原告請求將被告等人公同共有如附表一及二所示之
      遺產，依如附表三所示之應繼分比例分割，經本院審酌附
      表所示各遺產之性質、經濟效用及使用現況，如按被告各
      人之應繼分比例，採分別共有方式分割，符合公平原則，
      且將公同共有改為分別共有關係，並不損及被告之利益，
      況被告若取得分別共有，對於所分得之應有部分均得以自
      由單獨處分、設定負擔，反而對於被告較為有利。故本院
      認被繼承人周文生所遺如附表一及二所示遺產，應依附表
      一及二所示應繼分比例分割為分別共有；及附表三所示之
      遺產，應依附表一及二所示應繼分比例分配。
六、綜上所述，原告依民法第242 條、第1164條規定，代位訴外
    人周正進請求分割系爭遺產，為有理由，應予准許，並就如
     附表一及二所示部分依應繼分比例分割為分別共有；附表
    三部分依應繼分比例分配。
六、末按各繼承人均得隨時請求分割遺產，由任一繼承人起訴請
    求分割，均無不可，且兩造因本件裁判分割互蒙其利，倘僅
    由敗訴當事人負擔訴訟費用，顯失公平。是以，分割遺產訴
    訟事件，於原告之訴有理由時，仍應由全體繼承人各按其應
    繼分比例負擔訴訟費用，較為公允。又債權人代位債務人向
    法院請求裁判分割遺產，因係代位行使債務人之權利，自無
    再以債務人為訴訟當事人之餘地（臺灣高等法院102 年度法
    律座談會民事類提案第5 號研討結果參照），原告代位訴外
    人周正進提起本件分割遺產之訴，固有理由，惟依前揭說明
    ，本件訴訟費用仍應由被告按其應繼分比例負擔，原告則應
    就代位訴外人周正進應繼分比例負擔，爰諭知訴訟費用之負
    擔如主文第2 項所示。
據上論結，原告之訴為有理由，依民事訴訟法第385條第1項前段
、第80條之1 ，判決如主文。
中　　華　　民　　國　　111 　年　　5 　　月　　30　　日
                  民事第一庭    法　官　薛侑倫
正本係照原本作成。
如對判決上訴，須於判決送達後20日內向本院提出上訴狀，其未
表明上訴理由者，應於提出上訴後20日內向本院補提理由書狀（
均須按他造當事人之人數附繕本）。
如委任律師提起上訴者，應一併繳納上訴審裁判費。　　　　　
中　　華　　民　　國　　111 　年　　5 　　月　　30　　日
                                書記官  沈詩雅
附表一：
編號 土地座落   面積（平方公尺） 權利範圍 應繼分     1     屏東縣○○鄉○○○段000地號       2522.45     1/1 周正進（應繼分：1/9） 周正元（應繼分：1/9） 周正成（應繼分：1/9） 周美菊（應繼分：1/9） 龔周美女（應繼分：1/9） 周美珠（應繼分：1/9） 周美蘭（應繼分：1/9） 周美雲（應繼分：1/9） 楊發強（應繼分：1/18） 楊惠君（應繼分：1/18）     2     屏東縣○○鄉○○○段000地號       6411.27     1/1 周正進（應繼分：1/9） 周正元（應繼分：1/9） 周正成（應繼分：1/9） 周美菊（應繼分：1/9） 龔周美女（應繼分：1/9） 周美珠（應繼分：1/9） 周美蘭（應繼分：1/9） 周美雲（應繼分：1/9） 楊發強（應繼分：1/18） 楊惠君（應繼分：1/18） 
附表二：
建號 門牌號碼 建物面積 權利範圍 應繼分    未辦保存登記建物    屏東縣○○鄉○○村○○路00號    45.2    1/1 周正進（應繼分：1/9） 周正元（應繼分：1/9） 周正成（應繼分：1/9） 周美菊（應繼分：1/9） 龔周美女（應繼分：1/9） 周美珠（應繼分：1/9） 周美蘭（應繼分：1/9） 周美雲（應繼分：1/9） 楊發強（應繼分：1/18） 楊惠君（應繼分：1/18） 
附表三：
編號 財產所在 財產數量 1 台灣銀行股份有限公司（活存） 622,222 2 九如郵局（活存） 1,512,141 3 現金 200,000